臺灣橋頭地方法院刑事裁定　　　　　　　 111年度聲字第23號
聲　請　人　大陸環保汽車貨運行

代　理　人　王翔　
送達代收人　謝碧玉
被　　　告　吳振吉


上列聲請人因被告公共危險等案件，聲請發還扣押物，本院裁定
如下：
    主  文
聲請駁回。
    理  由
一、聲請意旨略以：被告吳振吉涉犯公共危險等案件所駕駛之車
    牌號碼000-0000號營業貨運曳引車暨所附載之車牌號碼00-0
    0 號營業半拖車（下稱系爭車輛），已經警局、國家運輸安
    全調查委員會（下稱運安會）、檢察官鑑定多次，且其中半
    拖車並無動力，被告亦未主張半拖車有問題，請考量系爭車
    輛扣押時間已久，應無繼續扣押之必要，爰請求將系爭車輛
    返還等語。
二、按可為證據或得沒收之物，得扣押之；扣押物若無留存之必
    要者，不待案件終結，應以法院之裁定或檢察官命令發還之
    ，刑事訴訟法第133 條第1 項、第142 條第1 項前段分別定
    有明文。次按所謂扣押物無留存之必要者，乃指非得沒收之
    物，且又無留作證據之必要者，始得依上開規定發還；倘扣
    押物尚有留存之必要者，即得不予發還。又該等扣押物有無
    留存之必要，並不以係得沒收之物為限，且有無繼續扣押必
    要，應由事實審法院依案件發展、事實調查，予以審酌（最
    高法院101 年度台抗字第125 號裁定意旨參照）。
三、經查：
  ㈠被告於民國109 年4 月10日13時10分許，駕駛系爭車輛由東
    向西穿越高雄市楠梓區屏山巷平交道，欲前往東南水泥廠，
    因不明原因未完全通過即停留在屏山巷平交道鐵軌上，被北
    上行駛之3198次區間車列車撞擊，致列車駕駛員、乘客受傷
    ，並造成該列車機車頭、第7 節車廂毀損，及第6 、7 、8
    節車廂出軌，則系爭車輛停留在平交道上之原因，是否出自
    人為，攸關被告罪責之成立與否及責任輕重，自應詳加調查
    。
  ㈡公訴意旨雖認被告在系爭車輛引擎發動的情況下，本應注意
    在鐵路平交道上，不得倒車或臨時停車，且前方尚有直行道
    路可供閃避，無不能注意之情事，竟疏未注意及此，直接在
    平交道上倒車並停留於該處，致本案事故發生，並執系爭車
    輛之GPS 紀錄、車輛熄火紀錄表為據，顯示系爭車輛係於事
    故發生「後」之109 年4 月10日13時14分始有熄火紀錄。惟
    依被告於審理中辯稱：系爭車輛於事故發生「前」即因未知
    原因熄火，致其無法將系爭車輛駛離等語，足徵被告所辯已
    與上開GPS 紀錄、車輛熄火紀錄表不符，而有進一步調查的
    必要。復觀諸運安會囑託英屬維京群島商永德福汽車股份有
    限公司台灣分公司（下稱永德福公司）對系爭車輛之檢測意
    見，其表示：「依當日實車檢查，引擎並無燃油系統異常現
    象，但手排變速箱車輛若換檔不慎或其他未知原因，可能造
    成引擎瞬間熄火，此狀態下熄火並無法被電腦紀錄。」等語
    ，足見系爭車輛並非每次熄火均能準確經電腦紀錄，而無法
    排除因「換檔不慎」、「其他未知原因」造成系爭車輛熄火
    的可能，故系爭車輛是否有於事故發生「前」即產生熄火的
    狀況，仍需調查加以釐清。
  ㈢其次，關於被告駕駛系爭車輛時，是否有「換檔不慎」乙節
    ，雖經被告於審理中辯稱：我駛入平交道時，沒有換檔，而
    是一直保持低速檔行駛，事故發生後，車行老闆有到現場，
    並爬上車頭、發動車子，我不清楚老闆是否有做換檔的動作
    等語；參以車行調度員於運安會重大運輸事故調查報告中稱
    ：我於事故後試著發動車輛時，發現系爭車輛檔位是在高速
    檔上等語，可見系爭車輛於事故發生時之檔位為何、被告是
    否有換檔不慎之行為等節，均須傳喚車行調度員、當天到場
    之車行老闆到庭作證，方可釐清。從而，在辨明系爭車輛之
    熄火時點、原因之前，尚難僅因永德福公司前揭檢測意見，
    即謂本件之責任歸屬已判斷完成，故依本案之訴訟進度，日
    後或有將審理中證人證詞連同系爭車輛再送鑑定之必要，故
    本院仍需繼續留存系爭車輛。
  ㈣至系爭車輛中所附掛之半拖車，雖無動力，惟該車於案發時
    係與前方曳引車一同行駛，自為同一車輛而無從切割處理；
    況被告尚辯稱該半拖車盛裝之物品較重乙節，亦係造成系爭
    車輛未能順利通過平交道之部分原因，足認該半拖車洵屬本
    案肇責判斷之重點之一，是本院認亦有留存該半拖車之必要
    。
  ㈤綜上，聲請人向本院聲請發還系爭車輛，尚難准許，應予駁
    回。
四、爰依刑事訴訟法第220 條規定，裁定如主文。
中    華    民    國  111     年    1     月    10    日
                  刑事第二庭    審判長法  官  黃右萱
                                      法  官  姚怡菁
                                      法  官  楊凱婷
以上正本證明與原本無異。
如不服本裁定，應於收受送達後5 日內向本院提出抗告狀。
中    華    民    國  111     年    1     月    10    日
                                      書記官  許雅如